【裁判字號】    96,上訴,2145
【裁判日期】    970306
【裁判案由】    偽造文書等
【裁判全文】
臺灣高等法院高雄分院刑事判決        96年度上訴字第2145號
上  訴  人  臺灣屏東地方法院檢察署檢察官
被      告  乙○○
上列上訴人因被告偽造文書等案件，不服臺灣屏東地方法院95年
度訴字第598 號中華民國96年9 月6 日第一審判決（起訴案號：
臺灣屏東地方法院檢察署94年度偵字第5316號），提起上訴，本
院判決如下：
    主  文
原判決關於乙○○部分撤銷。
乙○○犯行使偽造私文書罪，累犯，處有期徒刑壹年，減為有期
徒刑陸月，如易科罰金以銀元佰元即新台幣玖佰元折算壹日。
    事  實
一、乙○○曾於93年間因公共危險罪，經臺灣屏東地方法院判處
    有期徒刑4 月確定，於93年5 月24日易科罰金執行完畢。猶
    不知悔悟，竟於不詳時地，明知某姓名年籍不詳之人所交付
    之車牌號碼9822-GQ 號之賓士牌自小客車1 部係來源不明之
    贓車（該車係甲○○所有，於93年10月3 日23時在高雄市新
    興區○○○路111 號前失竊），仍予收受。其又於93年8 月
    10日，在高雄縣鳳山市之「世發保養廠」以新台幣（下同）
    15萬5 千元之代價向林仕崇（已經原審為無罪判決確定）購
    買車身已嚴重燒燬之車牌號碼YM-5798 號賓士牌自小客車1
    部（該車係林仕崇透過友人易辛平以15萬元之價格收購得，
    過戶登記為許芳嘉之名義）後，竟基於偽造準私文書及行使
    偽造準私文書之犯意，旋以將上開車牌號碼YM-5798 號自小
    客車之車身號碼（WDBGA32EXNA023081） 牌切割後重新焊接
    之方式，創設性的偽造上開車牌號碼9822-GQ 號自小客車之
    車身號碼為WDBGA32EXNA023081 號，並置換懸掛上開車號
    YM-5798 號車牌二面後，再由乙○○於93年12月28日，冒用
    不知情之丙○○名義，以57萬5 千元之價格出售予不知情之
    買主丁○○。嗣經警據報查扣上開贓車後，始循線查悉上情
    。
二、案經屏東縣警察局屏東分局報告臺灣屏東地方法院檢察署檢
    察官偵查起訴
    理  由
壹、證據能力之論述：
一、按傳聞法則之重要理論依據，在於傳聞證據未經當事人之反
    對詰問予以核實，乃予排斥。惟若當事人已放棄對原供述人
    之反對詰問權，於法院審判時表明同意該等傳聞證據可作為
    證據，基於證據資料愈豐富，愈有助於真實發現之理念，並
    貫徹刑事訴訟法修法加重當事人進行主義之精神，確認當事
    人對於證據能力有處分權之制度，傳聞證據經當事人同意作
    為證據，法院認為適當者，亦得為證據。另當事人於調查證
    據時，對於傳聞證據表示「沒有意見」、「對於證據調查無
    意見」，而未於言詞辯論終結前聲明異議，應視為已有將該
    等傳聞證據採為證據之同意，此刑事訴訟法第159 條之5 定
    有明文。
二、被告及檢察官於本院審理程序時，已表示對於全案卷證之證
    據能力均無意見。且於本院調查證據時，均知有不得為證據
    之情形，亦未於言詞辯論終結前聲明異議。依刑事訴訟法第
    159 條之5 規定，應視為被告已同意證人林仕崇、宋雲智、
    易辛平、許芳嘉、丁○○、黃炳榮於警詢、偵查中，證人丙○○、甲○○於警詢時之陳述均具有證據能力，而可作為證
    據，本院斟酌上開證據並無非法取得之情形，與本件檢察官
    起訴之犯罪事實亦具相當之關聯性，亦無證明力明顯過低之
    情形，認為作為本件被告乙○○論罪之證據亦屬適當，是均
    得採為證據。
貳、論罪科刑之證據及理由：
一、訊據被告乙○○矢口否認有何行使偽造準私文書與收受贓物
    罪嫌，辯稱：伊並非從事中古汽車買賣，上開車牌號碼
    YM-579 8號自小客車乃鄭忠榮介紹伊向同案被告林仕崇所買
    ，買完由鄭忠榮進行修理，至於上開車牌號碼9822-GQ 號自
    小客車，伊則不知係竊得而來之贓車，車子是鄭忠榮改造的
    ，伊僅係出面幫鄭忠榮賣給丁○○，鄭忠榮是後來更換手機
    號碼，伊才無法與他連絡云云。
二、經查：
(一)、前揭車牌號碼9822-GQ 號賓士牌自小客車係於93年10月3 日
    23時，在高雄市新興區○○○路111 號前失竊之事實，業據
    被害人甲○○於警詢時證述屬實，並有車輛協尋電腦輸入單
    1 紙附卷可稽。又車牌號碼9822-GQ 號自小客車之車身號碼
    遭變造為WDBGA32EXNA023081 號（即車號YM-5798 號自小客
    車之車身號碼），有車身號碼重新焊接照片1 張、車籍資料
    2 紙及警製偵查（鑑定）報告存卷可參，而上開自小客車車
    頂內裝有香煙劃過、前保險桿有重新黏過痕跡及安全帶年份
    標示處亦被剪掉，復經被害人甲○○於警詢中證述綦詳，益
    證車號YM-5798 號自小客車係俗稱之「借屍還魂」車，即盜
    用車牌號碼9822-GQ 號自小客車之車身車體，並偽造為該車
    之車身號碼為WDBGA32EXNA023081 號，再置換改懸掛YM-579
    8 號之車牌而使外觀上辨識成為YM-5798 號自用小客車。
(二)、而車牌號碼YM-5798 號自小客車，當初為火燒嚴重毀損之車
    ，係由林仕崇經由友人易辛平以15萬元購買後辦理過戶登記
    予許芳嘉之名義，並停放在世發保養廠約8 個月後，被告乙○○親自到世發保養廠看過車後，於93年8 月10日，以15萬
    5 千元之代價向林仕崇簽約購買等事實，業經證人即共同被
    告林仕崇在偵查、原審（偵字卷第90至93頁，原審卷第29至
    30頁、第58頁）中、證人許芳嘉、易辛平在警詢中、證人即
    世發保養廠負責人宋雲智在原審（原審卷第51至52頁）證述
    屬實，並有汽車買賣合約書1 份在卷可稽。且嗣後車牌號碼
    9822-GQ 號自小客車，經改懸掛YM-5798 號車牌，車身號碼
    亦經偽造為原屬YM-5798 號車之車身號碼（即WDBGA32EXNA0
    23081 號），亦係由被告乙○○於93年12月28日，冒用不知
    情之丙○○名義，以57萬5 千元之價格，出售予不知情之買
    主丁○○，價金係以第1 次給付30萬元，餘款以匯款方式匯
    至被告所提供之帳戶等情，業據證人丙○○、丁○○於警詢
    及偵查中證述綦詳，證人丁○○並於偵查中當庭指認稱被告
    即係賣車給他之人，當初因汽車買賣契約上係記載出賣人為
    「丙○○」，所以誤以為被告就是丙○○。當時交車及賣車
    的就是被告，並沒有其他人介紹等語（偵字卷第170 至171
    頁），並有汽車買賣合約書1 份、車牌號碼YM-5798 號登記
    車主丁○○之車籍資料作業詳細畫面1 紙附卷可稽，足認本
    件車牌號碼YM-5798 號自小客車（外觀因火燒嚴重毀損）之
    買受人及車牌號碼9822-GQ 號自小客車（改懸掛YM-5798 號
    車牌）之出賣人均為被告乙○○無訛，被告辯稱：YM-5798
    號自用小客車是伊介紹「鄭忠仁」賣給丁○○的云云，顯係
    事後卸責之詞，況被告始終無法提出證人「鄭忠仁」以供詰
    問查證，益見被告上開所辯顯不足採。
(三)、再參以被告乙○○於偵查中亦自承稱：該9822-GQ 號自小客
    車應該是鄭忠榮偷的。伊知道這部車是變造的，因為當初是
    鄭忠榮說這部車是變造的，如果有朋友要買車可以介紹等語
    （偵字卷第172 頁），已堪認被告明知該部車牌號碼9822-G
    Q 號自小客車為來源不明之贓車而仍予收受。又依警卷第35
    頁所示照片，可知上開車牌號碼YM-5798 號自小客車被告購
    入當初之火燒毀損情形相當嚴重，車體外觀幾已成廢鐵。再
    該車牌號碼YM-5798 號自小客車當初係由一位蔡惠貞託賣，
    且係火燒車，事故原因不明，車體已嚴重毀損幾不能修護之
    事實，業據證人即薪展汽車商行負責人邱睿升於偵查中結證
    明確（偵字卷第65至67頁），核與證人易辛平於偵查中證稱
    ：該部車用合理價格是無法修復，因為修理費用還比中古車
    價位高等語（偵字卷第67至69頁）之情節，及證人宋雲智於
    偵查中證稱：這車賓士S320我估計要修理8 、90萬元等語（
    偵字卷第150 至152 頁）相符，堪認該部遭火燒毀之自小客
    車幾無修復之可能，縱令事實上得以修復，惟修理費用亦屬
    過鉅而不敷再行轉賣可賺之合理報酬，是依一般經驗，被告
    付出高達15萬5 千元之代價購買該部幾無修復之可能之嚴重
    毀損車輛，當係為取得該車之車牌或車身號碼以供更換至其
    他車輛（即俗稱之「借屍還魂」）使用，而其收受之該部
    9822-GQ 號自小客車又適為他人失竊之贓車。綜據上述事實
    ，足認被告當初收購該部YM-5798 號被火嚴重燒毀之車，並
    收受9822-GQ 號自小客車，即係為將YM-5798 號車之車牌及
    車身號碼換置至原為無法交易買賣之贓車9822-GQ 號自小客
    車（即借屍還魂），再冒丙○○名義轉售予他人牟利。是被
    告乙○○空言辯稱該車牌號碼9822-GQ 號自小客車並不是伊
    偽造或變造的云云，實不足採信，其行使偽造準私文書、收
    受贓物之犯行堪以認定。
三、按汽車引擎號碼係汽車製造廠商出廠之標誌，乃表示一定用
    意之證明，依刑法第220 條規定，應以私文書論，最高法院
    66年台上字第1961號判例可資參照。而車身號碼亦與引擎號
    碼相同係屬汽車製造廠商出廠之車體辨識標誌，乃表示一定
    用意之證明，同應依刑法第220 條規定，以私文書論。查被
    告將他車之車身號碼牌切割後重新焊接至另一車號9822-GQ
    號自小客車之車體上，與將汽車車身號碼全部塗銷，另行鑄
    造號碼嵌入車體或粘貼其上，性質相同均具創設性，應屬偽
    造非變造。是被告偽造車身號碼並進而行使，核其所為係犯
    刑法第216 條、第210 條、第220 條第1 項之行使偽造準私
    文書罪（公訴人起訴認被告係犯行使變造準私文書罪，尚有
    未洽），又被告收受贓物係犯刑法第349 條第1 項之收受贓
    物罪。被告偽造準私文書之低度行為應為行使之高度行為吸
    收，不另論偽造準私文書罪。又被告所犯收受贓物罪與行使
    偽造準私文書間，有方法目的之牽連關係，應依修正前法第
    55條後段規定，論以較重之行使準私文書罪（被告行為後，
    94年1 月7 日修正公布之刑法，自95年7 月1 日施行，修正
    後之刑法刪除第55條關於牽連犯之規定。本件被告所犯上開
    收受贓物、行使偽造準私文書等2 罪間具有牽連犯之關係，
    依修正前即行為時之規定，應從一重之行使偽造準私文書罪
    處斷；依修正後之刑法既已刪除牽連犯之規定，則所犯上述
    各罪應依數罪併罰之規定分論併罰。比較新舊法之規定，修
    正後之規定並非較有利於被告，依刑法第2 條第1 項之規定
    ，應適用行為時之法律，即適用修正前刑法第55條牽連犯之
    規定，從一重之行使偽造準私文書罪處斷。）。又被告曾於
    93年間因公共危險罪，經臺灣屏東地方法院判處有期徒刑4
    月確定，於93年5 月24日易科罰金執行完畢之事實，有臺灣
    高等法院被告前案紀錄表附卷可稽，其於5 年內故意再犯此
    本刑有期徒刑以上之本案，為累犯，依刑法第47條第1 項之
    規定，加重其刑（按刑法有關累犯之規定，此次修正時，將
    原規定「故意」或「過失」再犯有期徒刑之罪，均有累犯之
    適用，修正為「故意」再犯有期徒刑之罪始有累犯之適用，
    「過失」犯則無適用，惟本件被告所為上開行使偽造準私文
    書之犯行，並非過失犯，應不生新舊法比較問題，無刑法第
    2 條第1 項之適用，應逕適用現行有效之法律即修正後之刑
    法第47條第1 項之規定）。又公訴人認被告與已經原審判決
    無罪確定之共同被告林仕崇間有犯意聯絡與行為分擔係共同
    正犯云云亦屬誤會，併予敘明。
四、原審疏未詳酌逕為被告乙○○無罪之判決，自有未洽，檢察
    官上訴意旨指摘原判決關於被告乙○○無罪部分不當，自屬
    可取，上訴為有理由，應由本院將原判決關於乙○○部分予
    撤銷改判。爰審酌被告除前述之公共危險罪外，並曾有多次
    汽車竊盜、贓物等犯罪前科紀錄，此有台灣高等法院被告前
    案紀錄表、台灣屏東地方法院檢察署刑案資料查註紀錄表各
    1 份在卷足憑，所犯本案收受贓車再偽造車身號碼而以借屍
    還魂方式出售牟利，紊亂汽車車籍之管理及買賣交易秩序，
    惡性難謂輕微，且犯後並未承認犯行等一切情狀量處被告乙○○有期徒刑1 年。又被告犯罪時間在中華民國96年4 月24
    日以前，合於中華民國96年罪犯減刑條例第2 條第1 項第3
    款之減刑條件，爰依法予減刑為有期徒刑6 月，並依中華民
    國96年罪犯減刑條例第9 條、修正前刑法第41條第1 項前段
    規定，諭知易科罰金折算標準（被告於犯罪時之刑法第41條
    第1 項前段規定：「犯最重本刑為5 年以下有期徒刑以下之
    刑之罪，而受6 個月以下有期徒刑或拘役之宣告，因身體、
    教育、職業、家庭之關係或其他正當事由，執行顯有困難者
    ，得以1 元以上3 元以下折算1 日，易科罰金。」又被告行
    為時之易科罰金折算標準，修正前罰金罰鍰提高標準條例第
    2 條前段（現已刪除）規定，就其原定數額提高為100 倍折
    算1 日，則本件被告行為時之易科罰金折算標準，應以銀元
    300 元折算1 日，經折算為新臺幣後，應以新臺幣900 元折
    算為1 日。惟95年7 月1 日修正公布施行之刑法第41條第1
    項前段則規定：「犯最重本刑為五年以下有期徒刑以下之刑
    之罪，而受六個月以下有期徒刑或拘役之宣告者，得以新臺
    幣一千元、二千元或三千元折算一日，易科罰金。」比較修
    正前後之易科罰金折算標準，以95年7 月1 日修正公布施行
    前之規定，較有利於被告，則應依刑法第2 條第1 項前段，
    適用修正前刑法第41條第1 項前段規定，定其折算標準）。
據上論結，應依刑事訴訟法第369 條第1項前段、第364 條、第
299 條第1 項前段，刑法第2 條第1 項前段、第216 條、第210
條、第220 條第1 項、第349 條第1 項、第47條第1 項，修正前
刑法第55條後段、第41條第1 項前段，修正前罰金罰鍰提高標準
條例第2 條，中華民國96年罪犯減刑條例第2 條第1 項第3 款、
第7 條、第9 條，判決如主文。
本案經檢察官孫小玲到庭執行職務。
中    華    民    國    97    年    3     月    6    日
                刑事第一庭  審判長法  官  郭雅美
                                  法  官  張意聰
                                  法  官  莊崑山
以上正本證明與原本無異。
如不服本判決應於收受本判決後10日內向本院提出上訴書狀，其
未敘述上訴理由者，並得於提起上訴後10日內向本院補提理由書
狀（均須按他造當事人之人數附繕本）「切勿逕送上級法院」。
中    華    民    國    97    年    3     月    6    日
                                  書記官  葉淑華
附錄本件判決論罪科刑法條：
刑法第349條第1項
收受贓物者，處3 年以下有期徒刑、拘役或500 元以下罰金。刑
法第216 條行使第210 條至第215 條之文書者，依偽造、變造文
書或登載不實事項或使登載不實事項之規定處斷。
刑法第210條
偽造、變造私文書，足以生損害於公眾或他人者，處5 年以下有
期徒刑。
中華民國刑法第220條第1項
在紙上或物品上之文字、符號、圖畫、照像，依習慣或特約，足
以為表示其用意之證明者，關於本章及本章以外各罪，以文書論
。
錄音、錄影或電磁紀錄，藉機器或電腦之處理所顯示之聲音、影
像或符號，足以為表示其用意之證明者，亦同。


司法院資訊處製作；財團法人民間司法改革基金會備份。
